台灣高等法院民事判決　九十一年度保險上易字第一三號
　 上　訴　人　　六福開發股份有限公司
　 法定代理人　　莊村徹
　 被上 訴 人　　泰安產物保險股份有限公司
　 法定代理人　　陳朝亨
右當事人間給付保險金事件，上訴人對於中華民國九十一年五月九日台灣台北地方法
院九十年度保險字第一三九號第一審判決提起上訴，並為上訴聲明之減縮，本院判決
如左：
    主      文
原判決關於駁回上訴人後開第二項之訴部分，及除減縮部分外訴訟費用之裁判均廢棄
。
被上訴人應給付上訴人新台幣壹拾萬伍仟伍佰壹拾肆元，及其中新台幣壹拾貳萬
仟捌佰零元自民國九十年五月十日起，其中新台幣壹萬壹仟柒佰壹拾壹元自民國九
十年六月十日起，均至清償日止，按年利一分計算之利息。
其餘上訴駁回。
第一、二審訴訟費用除減縮部分外，由被上訴人負擔十分之一，餘由上訴人負擔。
    事實及理由
一、上訴人起訴主張：
  (一)伊前就所經營設於新竹縣關西鎮仁安里拱子溝六十號之六福村主題遊樂園，以伊
    為被保險人，向被上訴人投保責任保險，保險單號碼為○七○○第○七ＰＬ○三
    四八號，保險期間自民國八十七年五月廿日中午十二時起至八十八年五月廿日中
    午十二時止，投保每一個人身體傷亡保險金額新台幣（下同）三百萬元，每一意
    外事故傷亡保險金額三千萬元，每一意外事故財損保險金額三百萬元，保險期間
    內最高賠償金額為六千萬元。
  (二)嗣訴外人即遊客游弋航於八十七年七月五日上午十時零五分，在六福村主題遊樂
    園南太平洋村內乘坐大怒神遊樂設施時，受有頭椎損傷併第五、六頸椎半脫位、
    及兩側神經根病變之傷害。伊經被上訴人同意，於八十九年十二月二十一日在本
    院八十九年度上字第四一六號游弋航請求伊損害賠償事件中，與游弋航成立訴訟
    上和解，由伊給付游弋航一百三十萬元。
  (三)另訴外人即遊客李雅芬於八十八年四月二十四日下午五時十五分，在六福村主題
    遊樂園南太平洋村內乘坐火山歷險遊樂設施，適十五米水道下衝時，因感腰部疼
    痛不適，經送至敏盛綜合醫院龍潭分院診治結果，受有第一腰椎壓迫性骨折之傷
    害。伊亦經被上訴人之同意，於九十年二月三日與李雅芬達成和解，由伊給付李
    雅芬一十三萬六千二百五十一元。
  (四)游弋航、李雅芬於六福村主題遊樂園內因意外事故致受身體傷害，被上訴人並同
    意就伊與彼等達成之和解金額理賠，爰依兩造間保險契約之約定及被上訴人同意
    理賠之和解金額，請求被上訴人給付伊一百四十三萬六千二百五十一元，及其中
    一百三十萬元自九十年一月二十七日起，其中一十三萬六千二百五十一元自九十
    年六月十日起，均至清償日止，按年利一分計算之遲延利息。
  (五)原審駁回上訴人之請求，上訴人不服提起上訴，並為利息之減縮，於本院聲明：
    1.原判決廢棄（減縮部分除外）。
    2.右廢棄部分，被上訴人應給付上訴人一百四十三萬六千二百五十一元，及其中
      一百三十萬元自九十年五月十日起，其中一十三萬六千二百五十一元自九十年
      六月十日起，均至清償日止，按年利一分計算之利息。
二、被上訴人則以下列各項資為抗辯，並聲明請求駁回上訴人之上訴：
  (一)上訴人與游弋航、李雅芬達成之和解並未經被上訴人同意。
  (二)上訴人於八十七年七月六日、八十八年四月二十五日即依次分別向被上訴人申請
    理賠游弋航及李雅芬之保險金，卻遲至九十年八月八日始提起本訴，其請求權均
    已罹於消滅時效，爰依保險法第六十五條第三款、民法第一百四十四條之規定拒
    絕給付。
  (三)本件保險理賠金額範圍依兩造簽訂保險契約「ＰＬ六一保險金給付特約條款（Ａ
    ）」之約定，被上訴人僅就必需且合理的實際醫療費用，扣除已獲得社會保險醫
    療給付或其他醫療保險給付部分之差額，負給付義務。是縱令上訴人之請求權未
    罹於時效消滅，被上訴人應給付之保險理賠金額，關於游弋航部分應為十二萬三
    千八百零三元扣除社會保險（如健保）之金額；至李雅芬部分，依上訴人提出之
    收據扣除國術館、接骨所收據、ｘ光拷備費、診斷書及證明書費，亦僅一萬一千
    七百一十元。
三、上訴人主張其前向被上訴人投保上揭責任保險，於保險期間內，游弋航於八十七
    年七月五日、李雅芬於八十八年四月二十四日，分別在六福村因乘坐遊樂設施而
    受有如上訴人所提「意外醫護處理單」所示之前揭傷害，嗣經其與游弋航於八十
    九年十二月二十一日在本院八十九年度上字第四一六號損害賠償事件審理中達成
    訴訟上和解，由其給付游弋航一百三十萬元；李雅芬部分亦於九十年二月三日達
    成和解，由其給付十三萬六千二百五十一元等情，為被上訴人所不爭執，復有責
    任保險單、六福村意外醫護處理單、本院八十九年度上字第四一六號和解筆錄、
    和解書等件在卷可稽（見原審卷第一三─二二、二四、二五─二六、二九、三○
    頁），堪信為真實。惟被上訴人以前開情詞置辯，則本件首應審究之爭點厥為：
  (一)被上訴人是否曾同意願就上訴人與游弋航、李雅芬間所達成之和解金額理賠。
  (二)上訴人之保險金請求權有無罹於時效消滅。
  (三)倘若未罹於時效，依兩造間之保險契約，理賠金額究為多少。
    茲分別游弋航及李雅芬兩部分析述如后。
四、游弋航部分：
  (一)被上訴人並未同意就上訴人與游弋航所達成之和解金額理賠：
    1.依兩造間責任保險共同條款第十六條第一項約定：「被保險人對於本保險契約
      承保範圍內之賠償責任，除必要之急救費用外，被保險人就其責任所為之承認
      、和解或賠償，須經本公司參與或事先同意」等內容以觀，可徵上訴人與游弋
      航達成和解之理賠金額，須事先經被上訴人同意，方得請求被上訴人給付，至
      為灼明。
    2.上訴人主張被上訴人曾同意依伊與游弋航間台灣新竹地方法院八十八年訴字第
      二一三號第一審民事判決主文之金額理賠，故伊方與游弋航達成訴訟上和解等
      情，為被上訴人所否認。查證人即在上訴人公司擔任人力資源部主管之何榮鋒
      證述：「我們公司與遊客游弋航間，當初在八十九年七月底左右，泰安產物保
      險有三位承辦人員攜帶內部的簽呈來表示說泰安公司已經同意賠償游弋航跟另
      一位訴外人的理賠案件，當初賠償金額是依據一審判的金額新台幣一百三十八
      萬元為準，當時我們有要求影印簽呈，但是泰安產物人員表示這是內部文件，
      所以不能影印。」「當初泰安產物的承辦人員來我們談論賠償時，他們願以判
      決書或和解書來賠償，他們知道這個案子已經上訴高院。」「泰安產物同意以
      一審金額理賠，我們在二審時跟游弋航和解。」（見原審九十年十一月二十二
      日言詞辯論筆錄、原審卷第七九頁）；證人即在上訴人公司總務部任職之卞國
      威亦證稱：「就有關遊客游弋航的問題，當初泰安產物拿簽呈告訴我們，願以
      法院判決金額來理賠，時間是在八十九年七月底。」（見原審九十年十一月二
      十二日言詞辯論筆錄、原審卷第八○頁）；惟證人即在被上訴人公司擔任火災
      保險部副理、同時負責接洽本件理賠之經辦人員林志銘則證稱：「八十九年七
      月當時我帶了兩個同事處理遊客受傷事件，但是原告公司（即上訴人）要求理
      賠的金額，已經超過我們公司的保單條款，我是負責承攬保單的人員，但是原
      告要求的部分超過保單的範圍，我說我盡量幫他向公司商談，但是並沒有同意
      他們要求理賠的範圍。」、「因為我只是負責招攬業務的人員，理賠發生的時
      候，他們有跟我們公司理賠的人員商談過，當我拜訪原告時，我說我會盡力而
      為，於是我向公司上了一個簽呈，內容主要是原告要求對遊客理賠的範圍已經
      超過保單範圍希望公司斟酌客戶要求，當時簽呈只到我上一層的主管。」「當
      時我向火險部經理表示因為業務考量需要續約，火險部的經理已經批了。」（
      見原審九十一年一月三十一日言詞辯論筆錄、原審卷第一一六頁、第一一七頁
      ）。綜合上開證人之證詞可知，上訴人所稱被上訴人同意依一審判決金額對游
      弋航案件理賠等語，乃係雙方在商談理賠及續約之協商過程中所為談判條件，
      不能僅以上訴人公司受僱人之證述遽認被上訴人已允諾願依上開金額理賠。再
      參諸上訴人於九十年五月二十一日寄發予被上訴人之關西郵局第六十五號存證
      信函（見原審卷第一五六、一五七頁）中，猶僅稱：「貴公司於今年四月二十
      五日傳真．．．關於游弋航賠款一案，貴公司以優惠賠款新台幣四十萬元整，
      但依據．．．請貴公司於七日內回覆不依法理賠之理由，以昭公信。」等語，
      並無片語隻字提及被上訴人於八十九年七月允諾依第一審判決金額賠償一事，
      足證兩造就理賠金額或條件尚未達成合意至明。從而上訴人主張被上訴人於八
      十九年七月底就游弋航部分已同意按一審判決內容即和解金額賠償一節，誠屬
      無稽，要無可採。至上訴人主張被上訴人就上開理賠金額已作成「簽呈」，即
      屬「同意」該金額，應受拘束云云，惟被上訴人是否同意上開和解理賠金額，
      既僅作成公司內部之簽呈，並未向相對人為表示行為，難謂為一完整、健全之
      意思表示，遑論上訴人之受僱人何榮鋒自承曾受告知上開簽呈尚屬被上訴人公
      司內部文件，可認雙方均知曉上開簽呈並非正式之外部意思表示，上訴人一再
      執簽呈之存在，主張被上訴人曾表示同意游弋航部分之和解金額，委不足取。
      上訴人於九十一年七月二十六日具狀聲請調查證據，請求命被上訴人提出「證
      人何榮鋒、卞國威於原審九十年十一月二十二日庭訊時所稱被上訴人公司承辦
      人員提示之簽呈正本」，以證明被上訴人就其與游弋航間和解理賠金額確已作
      成簽呈云云，因該簽呈縱屬存在，仍不能作為被上訴人同意以上訴人給付游弋
      航之和解金額理賠之證據資料，承如前述，是無贅事調查之必要，附此說明。
  (二)上訴人之保險金請求權並未罹於時效消滅：
    按「由保險契約所生之權利，自得為請求之日起，經過二年不行使而消滅。有左
    列各款情形之一者，其期限之起算，依各該款之規定：一要保人或被保險人對於
    危險之說明，有隱匿、遺漏或不實者，自保險人知情之日起算。二危險發生後，
    利害關係人能證明其非因疏忽而不知情者，自其知情之日起算。三要保人或被保
    險人對於保險人之請求，係由於第三人之請求而生者，自要保人或被保險人受請
    求之日起算。」，保險法第六十五條定有明文。本件兩造所締結之保險契約為責
    任保險，上訴人基於系爭保險契約，向被上訴人請求給付保險金之請求權時效起
    算點，自應依前開條文第三款規定，自上訴人受游弋航賠償損害之請求時起算，
    法理至明。經查：
    1.上訴人於八十八年三月二十五日收受游弋航於八十八年三月十八日向台灣新竹
      地方法院起訴之八十八年訴字第二一三號起訴狀繕本，有起訴狀上該院收狀戳
      及送達證書在卷可憑（見台灣新竹地方法院八十八年訴字第二一三號民事案卷
      第三、十七頁，影本附本院卷第九○頁、第九一頁），是上訴人於八十八年三
      月二十五日即受游弋航賠償損害之請求，其請求被上訴人給付保險金之請求權
      時效，應自該日起算。上訴人雖執系爭保險契約「責任保險共同基本條款」第
      十六條第二項前段：「被保險人於取得和解書或法院確定判決書及有關單據後
      ，得向本公司請求賠償」之約定，主張兩造已合意以取得和解書為保險金請求
      權之時效起算點。惟查上訴人所引之約款全文內容係：「被保險人對於本保險
      契約承保範圍內之賠償責任，應遵守下列之約定：(一)除必需之急救費用外，被
      保險人就其責任所為之承認、和解或賠償，須經本公司參與或事先同意。但被
      保險人自願負擔者不在此限。(二)被保險人於取得和解書或法院確定判決書及有
      關單據後得向本公司請求賠償。本公司得經被保險人之通知，直接對第三人為
      賠償金額之給付。(三)被保險人或其代理人，對於本保險契約請求賠償，如有任
      何詐欺行為或提供虛偽報告，或設計詭計情事時，本保險契約之效力即告喪失
      。(四)對意外事故之發生若另有依法應負賠償責任之第三人時，被保險人不得對
      該第三人免除責任或拋棄追償權。本公司於賠付後得依法行使代位求償權控訴
      該第三人，被保險人應提供一切資料協助本公司辦理。」，可知本條款僅係規
      範被保險人應遵守之事項，顯非雙方當事人就消滅時效之起算點作特別約定，
      遑論其上亦無任何關於延長請求權時效之字句，是依該條第二款約定，被保險
      人請求保險人賠償，固得憑和解書或法院確定判決書及有關單據辦理，但仍須
      於法定請求權時效內為之，上訴人請求給付保險金之時效起算點，自應以前揭
      保險法第六十五條第三款規定為據。上訴人上開主張，誠屬斷章取義，曲解契
      約之真正文義，實不足取。至上訴人另舉最高法院八十三年度第一次民事庭會
      議決議「人壽保險公司以特約延長保險金之請求權時效為三年，係有利於被保
      險人，且不違背公序良俗，應認有效」之意旨，主張兩造得合意變更保險金請
      求權時效之起算點云云，惟該決議係針對人壽保險公司之保單，明文以特約延
      長保險金之請求權時效為三年，此項特約是否有效加以闡釋，與本件兩造並未
      以特約延長請求權時效迥然不同，自難遽予比附援引。
    2.本件上訴人迄至九十年八月八日方提起訴訟，此見原審法院收狀戮即明（見原
      審卷第五頁），而上訴人請求被上訴人給付保險金之時效自八十八年三月二十
      五日起算，有如前述，則上訴人行使保險金給付請求權之時效，顯已逾二年期
      間，固無庸置疑。惟上訴人辯稱被上訴人於八十九年七月份至伊公司協商游弋
      航案件之理賠事宜，係屬承認，有中斷時效之效果等語，被上訴人則否認之。
      按消滅時效因承認而中斷，民法第一百二十九條第一項第二款定有明文。而所
      謂承認，係指認識他方請求權存在之觀念表示，僅因債務人之一方行為而成立
      ，無須得他方之同意，此與民法第一百四十四條第二項後段所稱之承認，須以
      契約為之者，其性質迥不相同（參照最高法院二十六年鄂上字第三二號判例要
      旨）。又承認無須一一明示權利之原因、內容及範圍，以有可推知之表示行為
      已足（參見最高法院七十七年台上字第二二九三號裁判意旨）。且承認不以明
      示為限，默示的承認，如請求緩期清償、支付利息等，亦有承認之效力（參照
      最高法院五十一年台上字第一二一六號判例要旨）。查證人何榮鋒證述：「我
      們公司與遊客游弋航間，當初在八十九年七月底左右，泰安產物保險有三位承
      辦人員攜帶內部的簽呈來表示說泰安公司已經同意賠償游弋航跟另一位訴外人
      的理賠案件，當初賠償金額是依據一審判的金額新台幣一百三十八萬元為準，
      當時我們有要求影印簽呈，但是泰安產物人員表示這是內部文件，所以不能影
      印。」（見原審九十年十一月二十二日言詞辯論筆錄、原審卷第七九頁）；證
      人卞國威則證稱：「就有關遊客游弋航的問題，當初泰安產物拿簽呈告訴我們
      ，願以法院判決金額來理賠，時間是在八十九年七月底。」（見原審九十年十
      一月二十二日言詞辯論筆錄、原審卷第八○頁）；另證人林志銘證稱：「八十
      九年七月當時我帶了兩個同事處理遊客受傷事件，但是原告公司要求理賠的金
      額，已經超過我們公司的保單條款，我是負責承攬保單的人員，但是原告要求
      的部分超過保單的範圍，我說我盡量幫他向公司商談，但是並沒有同意他們要
      求理賠的範圍。」（見原審九十一年一月三十一日言詞辯論筆錄、原審卷第一
      一六頁），足徵被上訴人於八十九年七月底派員至上訴人公司處理游弋航理賠
      事宜之事實，乃兩造所共認，衡諸社會常情，並依經驗法則判斷，被上訴人當
      時顯已承認上訴人對其有保險金請求權存在，始派員至上訴人公司針對理賠條
      件作協商甚明。雖是時彼等對於理賠之條件或金額是否達成協議，尚有疑慮，
      而各執一詞，惟時效中斷之效力並不因協商未能成立而受影響（參見最高法院
      八十四年台上字第二七四五號裁判意旨），自不能阻絕被上訴人因承認上訴人
      請求權存在致時效中斷之事實。從而上訴人上開關於時效中斷之主張，應堪採
      取。依民法第一百三十七條規定，時效中斷者，自中斷之事由終止時，重行起
      算，系爭保險金請求權之消滅時效自八十九年七月底中斷後重行起算二年，須
      至九十一年七月始完成，而上訴人於九十年八月八日即向原法院起訴，其請求
      權自未罹於時效而消滅，被上訴人執時效抗辯拒絕給付，委屬無據。
  (三)上訴人對於被上訴人之保險理賠金額應依兩造保險契約所載為斷：
    1.被上訴人應就必需且合理的實際醫療費用扣除游弋航已獲得之社會保險醫療給
      付或其他醫療保險給付部分之差額給付醫療保險金：
      上訴人對於被上訴人之保險金給付請求權既未罹於時效消滅，其請求理賠之金
      額即應依兩造間訂立之保險契約內容為斷。查兩造間關於理賠金額範圍之約定
      有二，即「公共意外責任保險基本條款」所定：「(1)被保險人因在保險期間內
      發生下列事故所致第三人體傷、死亡或第三人財物傷害，依法應負賠償責任而
      受賠償請求時，本公司對於被保險人負賠償之責：被保險人或其受僱人因經
      營業務之行為在本保險單載明之營業處所內發生之意外事故。被保險人營業
      處所之建築物、通道、機器或其他工作物所發生之意外事故」（見原審卷第十
      八頁）；及「ＰＬ六一保險金給付特約條款（Ａ）」第一條第一款約定：「(1)
      茲經通知並雙方同意，被保險人因本保單承保範圍內之意外事故，並以該事故
      為單獨且直接之原因致第三人體傷、殘廢或死亡，依法應由被保險人負賠償責
      任而受賠償請求時，本公司依下列規定給付保險金：傷害醫療給付：第三人
      因遭遇本保險單承保範圍內外來突發之意外事故，致其身體蒙受傷害，並以此
      意外事故為直接且單獨原因，自意外事故發生之日起一百八十日內，經醫院或
      診所（不含國術館、接骨所）治療者，本公司就其必需且合理的實際醫療費用
      ，扣除第三人已獲得之社會保險醫療給付或其他醫療保險給付部分之差額給付
      醫療保險金」（見原審卷第十九頁）。準此，被上訴人僅需就必需且合理的實
      際醫療費用扣除第三人已獲得醫療保險給付之差額給付醫療保險金，應堪認定
      。上訴人單執前述「公共意外責任保險基本條款」第一條規定（見原審卷第十
      八頁），主張被上訴人應就伊與游弋航間全部和解金額給付保險金額云云，本
      院觀諸系爭保險契約中「責任保險單」前言後段約定：「要保人及被保險人業
      已瞭解並同意本保險單及其所載之基本條款、特約條款、批單及繳存本公司之
      要保書，均為本保險契約之一部份，特立本保險單存證。」等內容（見原審卷
      第十六頁），要徵上訴人所辯純係斷章取義，顯無足取，遑論系爭保險契約中
      「公共意外責任保險共同基本條款」第十六條第一款本文訂定：「除必需之急
      救費用外，被保險人就其責任所為之承認、和解或賠償，須經本公司參與或事
      先同意。」（見原審卷第十七頁），已明文排除被上訴人對於未經其參與或同
      意之和解金額之理賠責任，信而有徵。至上訴人主張上開ＰＬ六一「保險金給
      付特約條款（Ａ）」之約定違反保險法第五十四條之一規定云云，容有誤解，
      蓋保險法第五十四條之一係規定：「保險契約中有免除或減輕保險人依本法應
      負之義務之情事，依訂約時情形顯失公平者，該部分之約定無效」，僅禁止保
      險人以特約減免其依保險法所應負之法定義務，並未禁止保險人以特約限定保
      險金之給付項目，附此指明。
    2.被上訴人應給付上訴人關於游弋航之醫療保險金額為十二萬三千八百零三元：
      本件游弋航因在上訴人遊樂園內乘坐遊樂設施，發生意外事故致受有前述傷害
      ，而支出醫療費用十萬三千八百零三元，有國軍桃園總醫院八十八年十一月八
      日濟品（五）字第二八四八號函所附醫療費用明細表（住院收據）影本在卷可
      證（見本院卷第八七─八九頁），另上訴人遵台灣新竹地方法院八十八年訴字
      第二一三號游弋航請求上訴人賠償損害事件之判決所示（見原審卷第六十頁）
      ，並依上開國軍桃園總醫院函文意旨，給付游弋航再實施第二次開刀拔除固定
      器之手術費用二萬元，經核均屬必需且合理的實際醫療費用，被上訴人就此亦
      未爭執，此部分上訴人之請求自屬有據。至上訴人主張伊與被上訴人間之前保
      險事故理賠，均係依被上訴人告知之處理程序，由被上訴人按上訴人與遊客之
      和解書給付保險金云云，被上訴人則以個案之優賠不能曲解為約定之理賠條件
      等語置辯。按兩造間就承保範圍、給付條件等保險相關事宜既以書面明文約定
      如上，相關權利義務自應依上開契約之訂定，上訴人欲排除上開契約之約定自
      應就系爭約款之無效負舉證責任，而無以其他個案之條件逕自排除系爭保險契
      約條款適用之理。
五、李雅芬部分：
  (一)被上訴人並未同意就上訴人與李雅芬所達成之和解金額理賠：
    上訴人與李雅芬達成和解前並未經被上訴人同意，為兩造所同認，並有證人卞國
    威證言：「訴外人李小姐要求我們賠償，我們賠償了以後就和她簽立和解書。」
    「在簽立和解書時，我們並沒有通知被告（即被上訴人）公司，所以被告公司也
    不知情。」等情在卷可查（見原審九十年十一月二十二日言詞辯論筆錄，原審卷
    第八十頁），堪信屬實。惟上訴人主張伊與遊客達成之和解均係依被上訴人告知
    之處理程序，自應比照前例由被上訴人按上訴人與遊客之和解書給付保險金云云
    ，被上訴人則以個案之優賠不能曲解為約定之理賠條件等語置辯。查兩造間就承
    保範圍、給付條件等保險相關事宜，已以書面明文約定上訴人所為和解須經被上
    訴人參與或事先同意，有如前述，則於上訴人舉證證明該條款有任何無效或應排
    除適用事宜前，尚難遽予推翻該約定。上訴人徒以他案之優賠率爾推論本件應予
    比照，誠屬無稽。
  (二)上訴人之保險金請求權並未罹於時效消滅：
    被上訴人主張上訴人於八十八年四月二十五日即提出「新種保險部理賠申請書」
    申請理賠，其保險金請求權時效迄九十年四月二十四日即屆滿兩年，上訴人卻遲
    至九十年八月八日始起訴，伊自得以時效抗辯而拒絕給付云云。惟承前所述，本
    件責任保險金給付請求權時效應自上訴人受請求之日起算，因此系爭保險金給付
    請求權之時效應自上訴人受李雅芬損害賠償請求之日起算。查李雅芬係於九十年
    一月間向上訴人提出賠償之請求，業據證人卞國威證述：「今年一月份李小姐來
    請求理賠。」在卷（見原審九十年十一月二十二日言詞辯論筆錄、原審卷第八○
    頁），則自九十年一月算至上訴人九十年八月八日起訴主張時，二年時效並未完
    成，被上訴人以時效抗辯拒絕給付，顯非可採。
  (三)上訴人對於被上訴人之保險理賠金額應依兩造保險契約所載為斷：
    依兩造間ＰＬ六一保險金給付特約條款（Ａ）第一條第一款約定，被上訴人僅需
    就受有體傷之第三人李雅芬所支出必需且合理的實際醫療費用扣除其已獲得之社
    會保險醫療給付或其他醫療保險給付部分之差額給付醫療保險金，已如上述，則
    關於此部分被上訴人應給付之保險金，分述如下：
    1.被上訴人應給付上訴人關於李雅芬之醫療保險金額為一萬一千七百一十一元：
      上訴人主張李雅芬實際支出醫療費用部分，業據其提出八十八年四月二十四日
      至同年月二十七日間敏盛綜合醫院龍潭分院（下稱敏盛醫院）醫療費用收據四
      紙（見原審卷第六三─六六頁），及八十八年五月三日振生醫院醫療費用收據
      乙紙（見原審卷第六七頁）為據，合計金額 為一萬三千三百五十一元。惟其中
      敏盛醫院Χ光拷備費一千二百元及診斷書費一百九十元（見原審卷第六四、六
      五頁）、振生醫院之診斷及證明書費二百五十元，合計一千六百四十元，均非
      屬醫療必要費用，應予扣除，則上訴人此部分之主張於一萬一千七百一十一元
      範圍內，核屬有據，應予准許，逾此部分則尚乏依據，自難遽准。
    2.另上訴人提出原證十四號之收據三紙（見原審卷第一三一、一三二頁），金額
      合計四萬一千元，均係中藥房或國術館所出具，此為系爭保險契約中ＰＬ六一
      「保險金給付特約條款（Ａ）」特別明文排除，則關於此部分上訴人之請求，
      自乏依據，不應准許。
六、綜上所述，上訴人本於兩造保險契約之法律關係，請求被上訴人給付如本判決主
    文第二項所示之保險金，及被上訴人不爭執計算方式之利息（見本院卷第一二三
    頁言詞辯論筆錄），委有理由，應予准許。逾此所為請求（減縮部分除外），則
    無理由，應予駁回。原審就上開應准許部分，為上訴人敗訴之判決，尚有未洽，
    上訴意旨求予廢棄改判，核有理由，爰由本院予以廢棄改判如主文第二項所示。
    至上訴人之請求不應准許部分，原審為上訴人敗訴之判決，於法並無不合，上訴
    意旨求予廢棄改判，為無理由，應駁回其上訴。
七、本件判決基礎已臻明確，兩造其餘攻擊防禦方法及未經援用之證據，經本院詳予
    審酌，均與判決結果無礙，爰無逐一論述必要，附此指明。
據上論結，本件上訴為一部有理由，一部無理由，依民事訴訟法第四百五十條、第四
百四十九條第一項、第七十九條但書，判決如主文。
中　　　華　　　民　　　國　　九十一　　年　　　十　　　月　  　一  　　日
                                        民事第十六庭
                                            審判長法  官 阮 富 枝
　　　　　　　　　　　　　　　　　　　　　　　　　法　官 黃 豐 澤
                                                  法　官 林 麗 玲
右正本係照原本作成。
不得上訴。
中　　　華　　　民　　　國　　九十一　　年　　　十　　　月　　  四  　　日
　　　　　　　　　　　　　　　　　　　　          書記官 許 麗 卿
